臺灣臺中地方法院臺中簡易庭小額民事判決
111年度中小字第3845號
原      告  國泰世紀產物保險股份有限公司

法定代理人  陳萬祥  
訴訟代理人  蔡佩蓉  
被      告  陳實逸  


上列當事人間請求侵權行為損害賠償（交通）事件，經本院於民
國111年10月21日言詞辯論終結，判決如下：
    主    文
被告應給付原告新臺幣33,140元，及自民國111年4月10日起至清
償日止，按年息百分之五計算之利息。
原告其餘之訴駁回。
訴訟費用新臺幣1,000元，其中新臺幣554元由被告負擔，餘由原
告負擔。
本判決原告勝訴部分得假執行。
    事 實 及 理 由
壹、程序事項
一、因侵權行為涉訟者，得由行為地之法院管轄。民事訴訟法第
    15條第1項定有明文。本件原告起訴主張因被告之侵權行為
    受損害，事故發生地點在臺中市大里區，本院為侵權行為地
    之法院，就本事件為有管轄權之法院，合先敘明。
二、本件被告未於言詞辯論期日到場，核無民事訴訟法第386條
    各款所列情形，爰依原告之聲請，由其一造辯論而為判決。
貳、實體事項　　
一、原告主張：被告於民國109年12月26日上午7時50分許，騎乘
    車牌號碼000-0000號普通重型機車，行經臺中市大里區國光
    路一段與大里路口時，因違反號誌管制，致撞及由原告所承
    保，為訴外人莊佳龍所有並駕駛之車牌號碼000-0000號自用
    小客車（下稱系爭車輛），造成系爭車輛受損，被告自應負
    損害賠償之責。又系爭車輛經送修復後，支出修復費用新臺
    幣（下同）59,784元（烤漆及工資27,224元、零件32,560元
    ），原告已本於保險責任賠付完畢，自得依民法第184條第1
    項前段、第191條之2、第196條、保險法第53條第1項規定取
    得代位求償權，爰依法提起本件訴訟等語。並聲明：被告應
    給付原告59,784元，及自起訴狀繕本送達翌日起至清償日止
    ，按年息百分之5計算之利息。
二、被告未於言詞辯論期日到場，亦未提出書狀作何聲明或陳述
    。
三、得心證之理由
  ㈠原告主張被告於上開時地與系爭車輛發生碰撞，造成系爭車
    輛受損之事實，業據其提出與其所述相符之汽車險賠案簽結
    內容表、駕駛執照、行車執照、道路交通事故當事人登記聯
    單、道路交通事故現場圖、初步分析研判表、當事人住址資
    料申請書、車損照片、估價單、電子發票證明聯等件為證，
    並經本院依職權向臺中市政府警察局霧峰分局調取道路交通
    事故調查卷宗（含道路交通事故現場圖、道路交通事故調查
    報告表㈠㈡、道路交通事故談話紀錄表、酒精測定紀錄表、自
    首情形紀錄表、道路交通事故補充資料表、現場照片、初步
    分析研判表等資料）查核無訛，被告已於相當時期受合法之
    通知，而於言詞辯論期日不到場，亦未提出任何準備書狀爭
    執，依民事訴訟法第436條之23、第436條第2項、第280條第
    3項準用第1項之規定，視同自認，堪信原告主張之事實為真
    正。
　㈡按汽車行駛時，駕駛人應注意車前狀況及兩車並行之間隔，
    並隨時採取必要之安全措施；汽車行駛至交岔路口，其行進
    、轉彎，應依下列規定：一、應遵守燈光號誌或交通指揮人
    員之指揮，遇有交通指揮人員指揮與燈光號誌並用時，以交
    通指揮人員之指揮為準；車輛面對圓形紅燈表示禁止通行，
    不得超越停止線或進入路口，道路交通安全規則第94條第3
    項前段、第102條第1項第1款、道路交通標誌標線號誌設置
    規則第206條第5款第1目分別定有明文。查被告於上揭時、
    地騎乘肇事車輛，行經當時行向號誌應已轉變為圓形紅燈之
    上開交岔路口，亦疏未注意該路段之速限為時速50公里，即
    貿然以時速約70-80公里之車速超速行駛進入該交岔路口（
    被告於警詢時所自承之車速；見本院卷第59頁），導致碰撞
    對向左轉燈亮起欲行左轉之系爭車輛，系爭車輛因而受有損
    害，堪認被告就本件事故之發生具有過失甚明。又被告之過
    失行為與系爭車輛受損之結果間，具有相當因果關係，故本
    件損害之發生應由被告負過失賠償責任。
　㈢復按因故意或過失，不法侵害他人之權利者，負損害賠償責
    任；汽車、機車或其他非依軌道行駛之動力車輛，在使用中
    加損害於他人者，駕駛人應賠償因此所生之損害，民法第18
    4條第1項前段、第191條之2前段分別定有明文。又被保險人
    因保險人應負保險責任之損失發生，而對於第三人有損失賠
    償請求權者，保險人得於給付賠償金額後，代位行使被保險
    人對於第三人之請求權；但其所請求之數額，以不逾賠償金
    額為限，保險法第53條第1項亦有明定。經查，被告騎乘機
    車違反號誌管制及超速行駛，致與自對向左轉而來之系爭車
    輛發生碰撞而肇事，系爭車輛因而受損，堪認被告就本件事
    故之發生具有過失甚明，業如前述，被告自應依民法第184
    條第1項前段、第191條之2前段規定，負損害賠償責任。又
    因原告已依保險契約賠付系爭車輛之修理費用給付59,784元
    ，是原告依保險法第53條第1項前段規定，得代位莊佳龍行
    使其對被告之損害賠償請求權。
  ㈣再按損害賠償，除法律另有規定或契約另有訂定外，應以填
    補債權人所受損害及所失利益為限；不法毀損他人之物者，
    被害人得請求賠償其物因毀損所減少之價額。民法第216條
    第1項、第196條分別定有明文。而所謂請求賠償物被毀損所
    減少之價額，得以修理費用為估定標準，但以必要者為限，
    例如修理材料以新品換舊品，應予折舊（最高法院77年度第
    9次民事庭會議決議參照）。又保險人代位被害人請求損害
    賠償時，如其損害額小於保險人已給付之賠償金額，則保險
    人所得代位請求者，應祇以該損害額為限（最高法院65年台
    上字第2908號判例意旨參照）。經查，系爭車輛之修理費用
    59,784元，係包含烤漆及工資27,224元、零件32,560元，已
    如前述。其中零件部分因係以新品替換舊品，依上開說明，
    自應扣除折舊，至工資及烤漆費用則無折舊問題。依行政院
    所頒「固定資產耐用年數表」及「固定資產折舊率表」規定
    ，小客車之耐用年數為5年，依定率遞減法每年折舊千分之3
    69。且營利事業所得稅查核準則第95條第6項規定「固定資
    產提列折舊採用定率遞減法，以1年為計算單位，其使用期
    間未滿1年者，按實際使用之月數相當於全年之比例計算之
    ，不滿1月者，以月計」。查系爭車輛為106年4月出廠（見
    本院卷第25頁系爭車輛行車執照），參照民法第124條規定
    意旨，推定其出廠日期為106年4月15日，至109年12月26日
    本件事故發生為止，依前揭規定計算，系爭車輛計算折舊之
    使用期間為3年9月。準此，經扣除系爭車輛使用期間之折舊
    額後，原告得請求之零件費用為5,916元（計算式詳附表）
    ，再加計烤漆及工資27,224元，是以，本件系爭車輛之合理
    修繕金額合計33,140元（計算式：5916+27224＝33140）。此
    金額低於原告賠付之金額，依上開說明，原告僅得代位請求
    被告給付系爭車輛修理費用損害額應以33,140元為限。
  ㈤末按給付有確定期限者，債務人自期限屆滿時起，負遲延責
    任；給付無確定期限者，債務人於債權人得請求給付時，經
    其催告而未為給付，自受催告時起，負遲延責任。其經債權
    人起訴而送達訴狀，或依督促程序送達支付命令，或為其他
    相類之行為者，與催告有同一之效力，民法第229條第1項、
    第2項分別定有明文。又按遲延之債務，以支付金錢為標的
    者，債權人得請求依法定利率計算之遲延利息。但約定利率
    較高者，仍從其約定利率；應付利息之債務，其利率未經約
    定，亦無法律可據者，週年利率為百分之5，民法第233條第
    1項、第203條亦分別明定。查原告對被告之侵權行為損害賠
    償債權，核屬無確定期限之給付，既經原告提起本件民事訴
    訟，且起訴狀繕本於111年4月9日合法送達被告（111年3月3
    0日寄存送達，111年4月9日送達生效，送達證書見本院卷第
    91頁），則原告請求被告自起訴狀繕本送達被告之翌日即11
    1年4月10日起至清償日止，按週年利率百分之5計算之遲延
    利息，核無不合，應予准許。
四、綜上所述，原告依上開規定，代位請求被告給付33,140元，
    及自111年4月10日起至清償日止，按年息百分之5計算之利
    息，為有理由，應予准許。逾此部分之請求，則屬無據，應
    予駁回。
五、本件事證已臻明確，兩造其餘攻擊防禦方法及所舉證據，經
    審酌結果，與本件判決結論均無影響，爰不一一論述，附此
    敘明。
六、本件原告勝訴部分，係適用小額訴訟程序而為被告敗訴之判
    決，依民事訴訟法第436 條之20規定，應依職權宣告假執行
    行。
七、依民事訴訟法第436條之19第1項、第79條規定，本件訴訟費
    用額確定為1,000元（即原告繳納之第一審裁判費1,000元）
    ，應由兩造依其勝敗之比例分擔，命由被告負擔554元，餘
    由原告負擔。
中　　華　　民　　國　　111 　年　　10　　月　　28　　日
                      臺灣臺中地方法院臺中簡易庭
                                  法　官　張清洲
附表
-----
折舊時間           金額
第1年折舊值        32,560×0.369=12,015
第1年折舊後價值    32,560-12,015=20,545
第2年折舊值        20,545×0.369=7,581
第2年折舊後價值    20,545-7,581=12,964
第3年折舊值        12,964×0.369=4,784
第3年折舊後價值    12,964-4,784=8,180
第4年折舊值        8,180×0.369×(9/12)=2,264
第4年折舊後價值    8,180-2,264=5,916
以上為正本係照原本作成。
如不服本判決，應於送達後廿日內，以判決違背法令為理由，向
本院提出上訴狀並表明上訴理由（上訴理由應表明一、原判決所
違背之法令及其具體內容；二、依訴訟資料可認為原判決有違背
法令之具體事實），如於本判決宣示後送達前提起上訴者，應於
判決送達後廿日內補提上訴理由書（須附繕本）。
中　　華　　民　　國　　111 　年　　10　　月　　28　　日
                                  書記官  陳慧津